【裁判字號】    89,交聲,642
【裁判日期】    900731
【裁判案由】    違反道路交通管理處罰條例聲明異議
【裁判全文】
臺灣臺北地方法院交通事件裁定                    八十九年度交聲字第六四二號
    異議人即
    受處分人  甲○○
右列受處分人因違反道路交通管理處罰條例案件，對於交通部公路局臺北區監理所中
華民國八十九年八月廿三日所為之處分( 原處分案號：北監五字第裁00-000000 號 )
聲明異議，本院裁定如左：
        主      文
原處分撤銷。
甲○○汽車駕駛人，駕駛汽車有酒精濃度過量情形，處新臺幣陸仟元罰鍰及吊扣其駕
駛執照陸個月，並記違規點數點。
        理      由
一、按汽車駕駛人，駕駛汽車有酒精濃度過量情形，處新臺幣六千元以上一萬二千元
    以下罰鍰，除當場禁止其駕駛及吊扣其駕駛執照六個月，並記違規點數三點，修
    正前「道路交通管理處罰條例」三十五條第一項第一款及第六十三條第一項第三
    款定有明文。又「道路交通管理處罰條例」第三十五條第一項第一款及第六十三
    條第一項第三款，雖於九十年一月十七日總統令修正公布並自同年六月一日起施
    行，惟因交通違規裁罰案件之性質，係道路交通主管機關本於職權就個別交通違
    規行為裁罰之決定而對外直接發生法律效果之單方行政行為，按實體從舊程序從
    新原則，本件仍應適用行為時即修正前之「道路交通管理處罰條例」，併此敘明
    ( 行政法院五十六年度判字第八十一號判例參照 )。
二、本件受處分人即異議人甲○○於八十八年十二月四日凌晨二時廿分許，駕駛一輛
    車牌GS-9780 號自用小客車，途經臺北市○○路，為臺北縣警察局新店分局執行
    攔停酒測勤務員警攔停檢測其吐氣所含酒精成份每公升0.31毫克，以其有違反行
    為時「道路交通管理處罰條例」第三十五條第一項第一款規定之行為當場掣單(
    (88)北縣警交乙字第404516號 )舉發並指定應到案日期( 八十八年十二月十九日
     )。受處分人於同年月十六日( 即指定應到案日期前 )向原處分機關提出申訴。
    原處分機關請舉發單位調查結果，仍認受處分人確有前揭駕駛汽車酒精濃度過量
    之事實，原處分機關即依「道路交通管理處罰條例」第三十五條第一項第一款規
    定從重裁處新臺幣一萬二千元罰鍰並吊扣其駕駛執照六個月( 漏未並記違規點數
    三點 )。
三、訊據受處分人甲○○雖不否認其駕駛車牌GS-9780 號自用小客車於前揭時地為警
    攔停檢測吐氣所含酒精成份每公升0.31毫克之事實，惟矢口否認其駕車前飲酒過
    量，辯稱略以：其係以從事油漆為業，八十八年十二月一日起受雇在臺北市○○
    街某處工地進行傢俱噴漆工作，連日加班趕工至四日凌晨始結束工作，駕駛該輛
    車牌GS-9780 號自用小客車滿載油漆原料、酒精、色精、甲苯、松香水、香蕉水
    及油漆工具返家途中遇警攔停檢測時，因前述油漆材料打翻一些，執勤員警以車
    內酒味極濃而誤認係受處分人飲酒過量而掣單舉發，並提出「儂安診所」診斷證
    明書影本一紙佐證云云。經查：
    (一)受處分人甲○○係領有駕駛執照之駕駛人，其就「道路交通安全規則」第一
        一四條第二款「汽車駕駛人，有飲酒後其呼氣所含酒精成份超過每公升0.25
        毫克以上之情形者，不得駕車」之規定，自應知之甚稔。
    (二)次查市售各類油漆材料為便於刷塗固然摻有成份不等之酒精成份而有酒精氣
        味，致使無論長期或臨時從事油漆工作者之衣著或因沾有油漆污漬而有酒精
        氣味，亦僅係因外在附著原因而來，非但與一般所謂「吸二手菸」者將空氣
        中香菸燃燒後之煙霧在不自覺間吸入肺部之情況不同，亦與一般人飲酒後酒
        精隨血液擴散人體之情況有別。況查「呼氣所含酒精成份檢測」係將酒測器
        之噴嘴由受檢者含入口中用力吐氣後檢測其氣體所含酒精濃度，並將檢測數
        值當場列印成表，由受檢者在該次列印出來之酒測表上簽名。本件受處分人
        於本院調查中既坦承執勤員警係使用酒測器讓其「吹氣」，且其確在檢測其
        呼氣所含酒精成份每公升0.31毫克之酒測表簽名，復有呼氣所含酒精成份每
        公升0.31毫克酒測表影本一紙在卷可稽。是受處分人駕車為警攔停檢測前應
        有飲酒之事實，與其從事油漆工作及車上載有油漆材料無關，至為灼然。受
        處分人辯稱員警誤認飲酒過量云云，無非係卸責之詞，不足採信。
    (三)原處分機關以受處分人有違反「道路交通管理處罰條例」第三十五條第一項
        第一款「酒精濃度過量」之行為而從重裁處新臺幣一萬二千元罰鍰及吊扣駕
        駛執照六個月，固非無見，惟查受處分人甲○○係於八十八年十二月十六日
        ( 即指定應到案日期八十八年十二月十九日前 )向原處分機關申訴，有申訴
        書影本及原處分機關八十九年一月十一日00-000-0-00001號函影本各一紙在
        卷。原處分機關理應依據行為時「違反道路交通管理事件統一裁罰標準及處
        理細則」第四十四條第一項規定從輕裁罰，且查無其他必須從重裁罰之理由
        及未予並記違規點數之依據，原處分即有不當。本件受處分人之異議雖無理
        由，惟原處分既有前揭不當，即無法維持而應由本院予以撤銷，並另依行為
        時「道路交通管理處罰條例」第三十五條第一項第一款及第六十三條第一項
        第三款規定，裁處罰鍰新臺幣六千元及吊扣其駕駛執照六個月並記違規三點
        ，以資適法。
四、據上論斷，應依道路交通案件處理辦法第二十條前段，裁定如主文。
中      華      民      國    九    十    年      七      月    卅一    日
                          臺灣臺北地方法院交通法庭
                                  法  官  鍾      華
右正本證明與原本無異。
如不服本裁定，應於裁定送達後五日內向本院提出抗告狀。
                                  書記官  黃  繡  琴
中      華      民      國    九    十    年     七       月  三十一    日


司法院資訊處製作；財團法人民間司法改革基金會備份。
